臺灣彰化地方法院刑事判決　　　　　　　　　　　　九十三年度訴字第一四五三號
　　公　訴　人　臺灣彰化地方法院檢察署檢察官
　　被　　　告　己○○
右列被告因違反洗錢防制法等案件，經檢察官提起公訴（九十三年度偵字第六七八一
號），及移
本院判決如左：
    主  文
己○○幫助常業詐欺，處有期徒刑捌月。
因洗錢犯罪所得財物新台幣壹仟元沒收，如全部或一部不能沒收時，以其財產抵償之
。
    事  實
一、己○○因缺錢花用，經由報紙分類廣告得知可藉由出售所申請之金融機構帳戶予
    綽號「阿仁」之不詳姓名、年籍之成年男子換取現金，且其能預見出售金融機構
    帳戶予真實姓名、年籍不詳綽號「阿仁」之成年男子使用，將可能被該綽號「阿
    仁」之男子及其所屬之犯罪集團利用，以掩飾或隱匿財產犯罪所得款項（如詐欺
    取財等不法所得），以規避檢警機關之查緝，進而便利犯罪集團實施常業詐欺犯
    罪等不法所得之財產犯罪，竟仍不違背其本意，基於幫助該綽號「阿仁」之男子
    所屬犯罪集團實施常業詐欺，以及掩飾該犯罪集團常業詐欺犯罪所得之犯意，先
    於民國九十三年二月十一日十五時許，與綽號「阿仁」之男子共同前往聯邦商業
    銀行嘉義分行開設帳號000000000000號帳戶，並於隔週即同年月十
    八日領得提款卡後，於同日在上開銀行門口，將前揭甫經開戶取得之存摺、印章
    暨提款卡，以新台幣（以下同）一千元之代價，提供予該綽號「阿仁」之男子，
    而該綽號「阿仁」之男子於取得己○○所交付之上開帳戶之存摺、印章、提款卡
    後，隨即與其所屬犯罪集團基於常業詐欺之犯意聯絡，在「ｅｂａｙ」購物網路
    上虛設網站，佯稱其有筆記型電腦或數位相機欲行出售，使不知情之買家信以為
    真而上網競標，計有：(1)庚○○於九十三年二月十九日十三時許，誤信其以一萬
    五千元標得筆記型電腦一部，並陷於錯誤，於同年月二十一日十八時二十三分許
    ，將上述金額如數匯入己○○前開帳戶。(2)丙○○於同年三月三日，誤信其以一
    萬九千七百六十元標得筆記型電腦一部，並陷於錯誤，於翌日將上述金額如數匯
入己○○前開帳戶。(3)戊○○於同年三月十五日三時三十八分許，誤信其以八千
    二百元標得筆記型電腦一部，並陷於錯誤，於翌日將上述金額如數匯入己○○前
    開帳戶。(4)丁○○於同年三月十六日，誤信其以一萬三千五百元標得數位相機一
    部，並陷於錯誤，於翌日將上述金額如數匯入己○○前開帳戶。(5)乙○○於同年
    三月十九日，誤信其以一萬七千元標得筆記型電腦一部，並陷於錯誤，於翌日將
    上述金額如數匯入己○○前開帳戶。(6)甲○○於同年三月二十二日五時三十三分
    許，誤信其以一萬九千七百六十元標得數位相機一部，並陷於錯誤，於同日十六
    時五十三分許將上述金額如數匯入己○○前開帳戶。而該綽號「阿仁」之男子所
    屬之犯罪集團成員俟被害人匯款後，旋即以提款卡將款項領出，己○○因而幫助
    該犯罪集團實施常業詐欺得逞，且為該犯罪集團掩飾犯常業詐欺所得財物。嗣因
    庚○○等人事後未接獲商品，以網站上所留之電話聯繫亦無所得，始知受騙，經
    報警而循線查獲己○○。
二、案經高雄市政府警察局移送臺灣嘉義地方法院檢察署檢察官呈請臺灣高等法院檢
    察署檢察長令轉臺灣彰化地方法院檢察署檢察官偵查起訴及移送併案審理。
    理  由
一、訊之被告己○○對其於右揭時、地，以每本帳戶一千元之代價，將其向聯邦商業
    銀行嘉義分行申請開立之帳號000000000000號帳戶存摺、印章、提
    款卡出售提供予該姓名、年籍均不詳綽號「阿仁」之男子等事實固坦承不諱，惟
    矢口否認有何幫助常業詐欺及洗錢之犯行，辯稱：伊當時沒有想那麼多，因伊當
    時缺錢，且「阿仁」一直慫恿伊去辦理帳戶，之後再將帳戶賣給他云云。惟查：
（一）被害人庚○○、丙○○、戊○○、丁○○、乙○○、甲○○等誤信綽號「阿仁
      」所屬犯罪集團設立之網站為屬真實，各自於九十三年二月十九日、同年三月
      三日、同年三月十五日、同年三月十六日、同年三月十九日、同年三月二十二
      日上網競標，並分別以一萬五千元、一萬九千七百六十元、八千二百元、一萬
      三千五百元、一萬七千元、一萬九千七百六十元標得筆記型電腦或數位相機後
      ，陷於錯誤，將上述金額如數匯入被告己○○前開帳戶等情，業據被害人庚○○、丙○○、戊○○、丁○○、乙○○、甲○○等於警詢中指訴綦詳，並有被
      告己○○所申請設立之聯邦商業銀行嘉義分行帳號000000000000
      號帳戶開戶資料、帳戶交易明細、嘉義市警察局第二分局被害報告單、國泰世
      華銀行客戶交易明細表、存款存摺明細、匯款憑條、中華郵政股份有限公司自
      動櫃員機儲戶交易明細表、遠東國際商業銀行自動櫃員機交易明細表、「ｅｂ
      ａｙ」拍賣網站資訊十九紙等附卷可稽，足認上開被害人指訴遭詐欺匯款至被
      告之上開帳戶，應屬實情。而依被告前揭帳戶往來明細查詢單之紀錄，被害人
      等如數匯款後，同日即遭人提領，顯見被告出售之前揭帳戶，確已遭該綽號「
      阿仁」之男子所屬犯罪集團用以充作詐騙被害人所得之匯款帳戶甚明。
（二）按金融帳戶為個人之理財工具，而政府開放金融業申請設立後，金融機構大量
      增加，一般民眾皆可自由申請開設金融帳戶，並無任何特殊之限制，因此一般
      人申請存款帳戶極為容易而便利，且得同時在不同金融機構申請多數存款帳戶
      使用，並無使用他人帳戶之必要，此為一般日常生活所熟知之常識，故除非充
      作犯罪使用，並藉此躲避警方追緝，一般正常使用之存款帳戶，並無向他人租
      用或購買帳戶存摺、金融卡、印章之必要。何況，金融存款帳戶，攸關存戶個
      人財產權益之保障，專屬性甚高，衡諸常理，若非與本人有密切關係，不可能
      提供個人帳戶供他人使用，縱有交付個人帳戶予他人使用之特殊情形，亦必會
      先行瞭解他人使用帳戶之目的始行提供，且況坊間報章雜誌及其他新聞媒體，
      對於以簡訊通知中獎、刮刮樂或其他類似之不法詐騙集團，經常利用大量收購
      之他人存款帳戶、提款卡、印章，以隱匿其等常業詐欺之不法行徑，規避執法
      人員之查緝，並掩飾、確保因自己或他人犯罪所得之財物，類此在社會上層出
      不窮的案件，亦多所報導及再三披露，是避免此等專屬性甚高之物品被不明人
      士利用為與財產有關之犯罪工具，亦應為一般生活認知所應有之認識。質諸被
      告係高中畢業，有其警訊筆錄「教育程度」欄之記載可稽，且當時為已滿二十
      多歲之成年人，已具有相當社會經驗及識別能力，依其智識、經驗，自不可能
      對綽號「阿仁」之男子收購金融機構帳戶之目的是否欲供其他財產犯罪，毫不
      起疑之理，況且被告自承前曾申請郵局帳戶使用，對該等金融機構帳戶使用細
      節，不可能諉為不知，是被告當知悉綽號「阿仁」之男子收購他人帳戶之目的
      ，並非用於合法正當之用途，且可預見金融帳戶存摺、提款卡及密碼提供他人
      使用將幫助他人實施犯罪，被告主觀上對於該綽號「阿仁」之成年男子收購他
      人帳戶之目的，在於供作與財產犯罪有關之工具自應有所認識，惟被告仍將其
      帳戶存摺、提款卡及密碼交付他人使用，顯預見縱有人以其金融帳戶實施常業
      詐欺犯罪及以該帳戶掩飾重大犯罪所得財物，避免遭查獲等情，亦不違背其本
      意至明，是被告自有幫助該犯罪集團者常業詐欺之未必故意。
（三）又按刑法上所謂「常業」，指反覆以同種類行為為目的之社會活動之職業性犯
      罪而言，至於犯罪所得之多寡，是否恃此犯罪為唯一之謀生職業，則非所問，
      縱令兼有其他職業，仍無礙於該常業犯罪之成立；且常業犯既係賴某種犯罪為
      生，當然屬非法營業，縱令其營業可能隨時因遭取締或查獲而停業，不能視為
      正業，自不能因此即認其非常業犯（最高法院八十五年臺上字第五一０號判例
      、八十八年度臺上字第二九一六號判決要旨參照）。本件向被告收購帳戶之犯
      罪集團，利用網路資訊傳達無遠弗屆，其顯有使廣大民眾受騙之故意，足見其
      係以反覆同種類之行為為目的之社會活動，則自此一詐欺方法獲取犯罪所得之
      情狀觀之，該犯罪集團係意圖為自己不法之所有，以詐術使人將本人之物交付
      為常業無疑，其從事詐財之不法行為，自係恃此為生，應係犯常業詐欺罪。
    綜上所述，被告提供其帳戶予該真實姓名、年籍均不詳綽號「阿仁」之成年男子
    ，幫助其集團遂行常業詐欺犯罪，暨掩飾該重大犯罪所得財物等犯行，事證至為
    明確，其前開辯詞，均不足採信，本件事證明確，其犯行已堪認定。
二、按前揭犯罪集團，基於為自己不法所有之犯意，以假拍賣真詐財之方式，使被害
    人等陷於錯誤，而將本人之財物交付，其等所為係犯刑法第三百四十條之常業詐
    欺罪。被告既預見該真實姓名、年籍不詳綽號「阿仁」之男子以一千元之代價收
    購其前開帳戶，可能被該綽號「阿仁」之男子及其所屬之犯罪集團利用，作為常
    業詐欺被害人匯款之用，並作為掩飾或隱匿該犯罪集團財產犯罪所得款項之用，
    而該綽號「阿仁」之男子及其所屬之犯罪集團嗣果利用前開帳戶實施常業詐欺犯
    罪，並藉該帳戶掩飾犯罪所得，又不違被告本意，是核被告所為，係犯刑法第三
    十條第一項、同法第三百四十條之幫助常業詐欺罪及洗錢防制法第二條第二款之
    掩飾他人重大犯罪所得財物之洗錢罪，應依同法第九條第二項處罰，公訴意旨認
    應依刑法第三十條第一項、洗錢防制法第九條第一項幫助洗錢罪處斷，容有未洽
    ，應予變更。又起訴法條雖未論及幫助常業詐欺之犯行，然按刑法第三百四十條
    之罪，屬洗錢防制法第二條所稱之重大犯罪，洗錢防制法第三條第一項第五款亦
    有規定，且本件起訴事實業已敘及被告乃基於幫助他人常業詐欺之犯意而出售前
    開帳戶，是此部分犯行，自為起訴效力所及；又公訴意旨亦未論及犯罪事實(1)至
    (5)部分幫助常業詐欺及洗錢之犯行（即臺灣嘉義地方法院檢察署九十三年度偵字
    第六三一九號移送併案審理部分），然該部分因與事實與已起訴且經認定有罪部
    分具實質上一罪關係，為起訴效力所及，本院均得併予審理。被告提供其金融機
    構帳戶作為常業詐欺被害人匯款之用，並作為掩飾或隱匿該犯罪集團財產犯罪所
    得款項，同時觸犯幫助常業詐欺罪與洗錢罪，係一行為觸犯數罪名，為想像競合
    犯，應依刑法第五十五條之規定，從一重論以幫助常業詐欺罪，並依刑法第三十
    條第二項之規定，按正犯之刑減輕之。爰審酌被告為圖一己私利，出售個人帳戶
    予詐欺集團，供他人藉以逃避犯罪之查緝，嚴重破壞社會治安及有礙金融秩序，
    助長詐騙犯罪歪風，並增加追緝犯罪之困難，並使被害人求償無門，暨審酌被告
    之品行、犯罪之動機、目的、手段及其犯後態度等一切情狀，量處如主文所示之
    刑。又被告以一千元之代價，出售其前揭帳戶之存摺、印章、提款卡予綽號「阿
    仁」之男子，取得之報酬一千元，係屬洗錢防制法第四條第二款因犯罪取得之報
    酬，依同法第十二條第一項之規定，不問屬於犯人與否，沒收之，如全部或一部
    不能沒收時，以其財產抵償之。
據上論斷，應依刑事訴訟法第二百九十九條第一項前段、第三百條，洗錢防制法第九
條第二項、第十二條第一項，刑法第十一條前段、第三十條第二項、第三百四十條、
第五十五條，判決如主文。
本案經檢察官賴志盛到庭執行職務。
中　　　華　　　民　　　國　　　九十四　　　年　　　一　　月　　十二　　日
                                臺灣彰化地方法院刑事第二庭
                                    審判長法      官
                                          法      官
                                          法      官
右正本證明與原本無異。
如不服本判決，應於判決送達後十日內，向本院提出上訴狀( 須附繕本 )。
                                      法院書記官  詹國立
中　　　華　　　民　　　國　　　九十四　　　年　　　一　　月　　十二　　日
